臺灣高等法院臺中分院刑事判決
111年度上訴字第1633號
上  訴  人  
即  被  告  李家寶



選任辯護人  何國榮律師（法扶律師）                    
上列上訴人即被告因違反毒品危害防制條例案件，不服臺灣苗栗
地方法院111年度訴字第52號中華民國111年3月22日第一審判決
（起訴案號：臺灣苗栗地方檢察署110年度偵字第8449號），提
起上訴，本院判決如下：
    主  文
上訴駁回。
    事  實
一、李家寶明知甲基安非他命係毒品危害防制條例第2條第2項第
    2款所定之第二級毒品，不得非法持有、販賣，仍基於販賣
    第二級毒品甲基安非他命以營利之犯意，持用蘋果廠牌行動
    電話（含不詳門號SIM卡1枚）與喬裝買家之警員（持用配合
    警方查緝之吳柏勳之手機通訊軟體LINE）聯繫毒品交易細節
    後，雙方相約在苗栗縣○○鄉○○村○○○00○0號前，以新臺幣（
    下同）5,000元之價格交易甲基安非他命1公克，李家寶遂於
    民國110年12月20日下午3時許，持甲基安非他命1包（驗餘
    淨重0.8654公克)，搭乘由不知情之張良榮所駕駛車牌號碼0
    000-00號自用小客貨車至上開地點欲交易毒品，惟當場為警
    逮捕而販賣第二級毒品未遂，並扣得甲基安非他命1包、蘋
    果廠牌行動電話1支（含不詳門號SIM卡1枚），而查悉上情
    。
二、案經苗栗縣警察局通霄分局報告臺灣苗栗地方檢察署檢察官
    偵查起訴。
    理  由
壹、被告於第二審審判期日經合法傳喚，無正當之理由不到庭者
    ，得不待其陳述，逕行判決，刑事訴訟法第371條定有明文
    。上訴人即被告李家寶（下稱被告）經本院合法傳喚，有送
    達證書、臺灣高等法院前案案件異動查證作業、在監在押全
    國記錄表在卷可查（本院卷第69、71、73、79至80、93頁)
    ，其無正當理由不到庭，於本院111年8月23日審判期日不到
    庭，自得不待其陳述，逕行判決。
貳、檢察官、辯護人於本院審理時，對於本案下述具傳聞性質之
    證據資料，均同意具有證據能力，本院審酌上開供述證據作
    成時之情況，證據之取得過程，無不當取供及證明力明顯過
    低之瑕疵，且與待證事實具有關連性，足認為得為本案之證
    據，依刑事訴訟法第159條之5第1項之規定，有證據能力；
    且本案所引用之非供述證據，亦屬合法取得，本院審酌該等
    證據作成及取得之程序均無違法之處，依法均可作為認定犯
    罪事實之證據。
參、認定犯罪事實所憑之證據及理由
一、訊據被告對上開犯罪事實坦承不諱（見原審卷第183至184頁
    ），核與證人張良榮於警詢、偵查中證述之情節相符（見警
    卷第33至47頁；偵卷第47至49頁）；而被告係與喬裝買家並
    持用吳柏勳使用之LINE軟體之警員聯繫毒品交易細節乙節，
    有上開LINE通聯紀錄、LINE對話紀錄翻拍照片可以證明（見
    警卷第115至158頁）；本案並有苗栗縣警察局通霄分局偵查
    報告、搜索扣押筆錄、扣押物品目錄表、扣押物品收據、車
    輛詳細資料報表、現場蒐證畫面、扣押物品及毒品鑑驗照片
    、衛生福利部草屯療養院草療鑑字第1101200181號鑑驗書影
    本等在卷可稽（見警卷第1至3、51至57、103、159至177頁
    ；偵卷第82頁），復有甲基安非他命1包、蘋果廠牌行動電
    話1支（含不詳門號SIM卡1枚）扣案可佐，足認被告上開任
    意性自白與事實相符，堪以採信。
二、販賣毒品本屬政府嚴予查緝之不法行為，非可公然為之，販
    賣毒品罪更係重罪，設若無利可圖，衡情一般持有毒品者，
    當不致輕易將持有毒品交付他人；況毒品價格不貲、物稀價
    昂，並無公定之價格，不論任何包裝，均可任意分裝增減分
    量，每次買賣價量，亦可能隨時依雙方間之關係深淺、資力
    、需求量及對行情之認知、來源是否充裕、查緝是否嚴緊，
    購買者被查獲時供述購買對象之可能性風險之評估等，因而
    異其標準，並隨時機動調整，非可一概而論，是販賣之利得
    除經坦承犯行或價量俱臻明確外，委難查得實情，販賣之人
    從價差或量差中牟利方式雖異，其意圖營利之非法販賣行為
    則一，被告於偵訊時亦自承其成本為1公克3,500元，本案賣
    5,000元，伊獲利1,500元等情（見偵卷第57頁），足徵被告
    主觀上有營利之意圖，亦堪認定。
三、綜上，本案事證已臻明確，被告犯行可以認定，應予依法論
    科。
肆、論罪之理由
一、核被告所為，係犯毒品危害防制條例第4條第6項、第2項之
    販賣第二級毒品未遂罪。被告持有甲基安非他命之低度行為
    ，為販賣未遂之高度行為所吸收，不另論罪。
二、被告就上開犯行，已著手於販賣第二級毒品行為之實施，惟
    以吳柏勳使用之LINE與被告聯繫之警員，並無買受毒品之真
    意，是被告之犯罪尚屬未遂，爰依刑法第25條第2項之規定
    ，按既遂犯之刑度減輕其刑。
三、犯第4條至第8條之罪於偵查及歷次審判均自白者，減輕其刑
    ，毒品危害防制條例第17條第2項定有明文。被告於偵查、
    原審審理時均坦承本案犯行不諱，辯護人於本院審理時亦表
    示被告坦承犯行等語（見偵卷第56至57頁；原審卷第183至1
    84頁；本院卷第89頁），爰依毒品危害防制條例第17條第2
    項之規定，遞減輕其刑。
四、被告固曾於警詢及偵查中供稱其毒品來源係綽號「小伍」之
    林聖豐，惟經偵查機關檢視被告與林聖豐間之電話通話或訊
    息，未能發現其他犯罪事證，是本案僅有被告單一指證，經
    聲請搜索後亦經臺灣臺中地方法院法官以缺乏補強證據為由
    駁回，故本案未因被告供述而查獲其他正犯或共犯乙情，有
    苗栗縣警察局通霄分局111年2月15日霄警偵字第1110002602
    號函暨所附員警職務報告、Instagram對話紀錄擷圖等資料
    、臺灣苗栗地方檢察署111年2月16日苗檢松溫110偵8449字
    第1119003874號函、苗栗縣警察局通霄分局111年2月25日霄
    警偵字第1110003534號函暨所附員警職務報告、搜索票聲請
    資料各1份附卷可憑（見原審卷第75至109、115、147至153
    頁）。是本案被告尚無毒品危害防制條例第17條第1項規定
    之適用，併此敘明。
五、辯護人雖請求再依刑法第59條規定酌減其刑。然按刑法第59
    條規定之酌量減輕其刑，必須犯罪另有特殊之原因與環境，
    在客觀上足以引起一般同情，認為即使予以宣告法定最低度
    刑，猶嫌過重者，始有其適用。此所謂法定最低度刑，固包
    括法定最低本刑；惟遇有其他法定減輕之事由者，則應係指
    適用其他法定減輕事由減輕後之最低度刑而言。倘被告別有
    其他法定減輕事由者，應先適用法定減輕事由減輕其刑後，
    猶認其犯罪之情狀顯可憫恕，即使科以該減輕後之最低度刑
    仍嫌過重者，始得適用刑法第59條規定酌量減輕其刑（最高
    法院107年度台上字第2512號判決意旨參照）。本院審酌被
    告販賣第二級毒品，戕害購毒者身心健康，助長毒品流通，
    對社會治安實有相當程度危害，惡性匪淺，縱如被告自陳係
    因家庭成員罹病及家庭經濟狀況不佳等因素而販毒，也難認
    屬引起一般同情之之特殊原因與環境，倘遽予憫恕，除對其
    個人難收改過遷善之效，無法達到刑罰特別預防之目的外，
    亦易使其他販毒者心生投機、甘冒風險繼續販毒，無法達到
    刑罰一般預防之目的，且本院就被告所為販賣第二級毒品犯
    行，已依刑法第25條第2項、毒品危害防制條例第17條第2項
    遞減輕其刑，被告所得科處之處斷刑，與其所犯情節相衡，
    已無過苛而足以引起一般人同情之情形，故無援用刑法第59
    條酌減其刑之必要，併此敘明。
伍、駁回上訴之理由
一、原審以被告犯販賣第二級毒品未遂罪之犯行事證明確，適用
    相關論罪科刑之法律規定，並敘明審酌被告自陳在工地工作
    、日薪1,000元、需扶養有肝腫瘤之父親及罹患精神疾病（
    雙極性情感異常，鬱型，中）之母親、為低收入戶、父母及
    弟弟均領有身心障礙證明之生活狀況、高中休學之智識程度
    （見原審卷第23頁低收入戶證明書、第27頁身心障礙證明影
    本、第29頁診斷證明書、第185頁審判筆錄）；被告於警詢
    、偵訊及原審審理時均坦承犯行，並有於偵查中指認其毒品
    來源，雖嗣後未能因而查獲其他正犯或共犯，然已足表彰其
    犯後配合警方辦案之犯罪後態度，復參以被告本案販賣毒品
    之數量、價格等一切情狀，量處有期徒刑2年8月，另說明沒
    收與否之依據（詳如後述)。經核原審判決之認事用法均無
    違誤，量刑亦屬妥適。
二、被告上訴意旨以原審認定被告係與吳柏勳聯繫毒品交易細節
    部分，核與所採證據不符，及請求再依刑法第59條規定酌減
    其刑，並認原審量刑過重等語。經查：
　㈠依卷附LINE通聯紀錄、LINE對話紀錄翻拍照片所示（見警卷
    第115至158頁），上訴意旨此部分固非無據，然原審判決此
    部分之事實認定雖有微疵，但與被告係與持用吳柏勳使用之
    LINE軟體之警員聯繫毒品交易細節而為本案販賣第二級毒品
    未遂之主要犯罪事實並無影響，基於無害違誤原則，自不構
    成撤銷之理由，應由本院依上開證據更正此部分之事實認定
    。
　㈡按刑罰之量定，屬法院自由裁量之職權行使，應審酌刑法第5
    7條所列各款事由及一切情狀，為酌量輕重之標準，並非漫
    無限制；量刑輕重係屬事實審法院得依職權自由裁量之事項
    ，苟已斟酌刑法第57條各款所列情狀而未逾越法定刑度，不
    得遽指為違法；且在同一犯罪事實與情節，如別無其他加重
    或減輕之原因，下級審量定之刑，亦無過重或失輕之不當情
    形，則上級審法院對下級審法院之職權行使，原則上應予尊
    重（最高法院72年台上字第6696號、75年台上字第7033號判
    決、85年度台上字第2446號判決意旨參照）。本院認為被告
    本案犯行並無情輕法重之情事，當無刑法第59條減刑寬典之
    適用，已如前述。又被告上訴雖另以原審量刑過重等語，惟
    原審判決已注意刑法第57條各款規定之適用，就其量刑詳為
    審酌並敘明理由，既未逾越法定刑度，復未濫用自由裁量之
    權限，所為量刑核無不當或違法，且無輕重失衡之情形，不
    得遽指為違法、不當。
　㈢綜上，被告以前詞提起上訴，為無理由，應予駁回。
三、沒收之說明
  ㈠扣案之甲基安非他命1包（驗餘淨重0.8654公克）屬查獲之毒
    品，應依毒品危害防制條例第18條第1項前段規定宣告沒收
    銷燬之，又盛裝上揭甲基安非他命之包裝袋，無論鑑定機關
    鑑定時以何種方式刮取分離毒品秤重，其包裝袋均仍會有極
    微量毒品殘留，應整體視為第二級毒品，連同袋內毒品一併
    沒收銷燬。至鑑驗用罄之部分，因已滅失，應不再為沒收之
    諭知。
  ㈡扣案之蘋果廠牌行動電話1支（含不詳門號SIM卡1枚）係供被
    告本案販賣甲基安非他命所用之物，業據其於原審審理時供
    承在卷（見原審卷第182至183頁），並有前揭LINE對話紀錄
    在卷可憑，爰依毒品危害防制條例第19條第1項規定宣告沒
    收。
據上論斷，應依刑事訴訟法第371條、第368條，判決如主文。
本案經檢察官邱舒虹提起公訴，檢察官周穎宏到庭執行職務。
中　　華　　民　　國　　111 　年　　9 　　月　　13　　日
            刑事第三庭  審判長法  官  楊  真  明
                              法  官  邱  顯  祥
                              法  官  李  明  鴻
以上正本證明與原本無異。     
如不服本判決應於收受送達後二十日內向本院提出上訴書狀，其
未敘述上訴之理由者，並得於提起上訴後二十日內向本院補提理
由書（均須按他造當事人之人數附繕本）「切勿逕送上級法院」
。因疫情而遲誤不變期間，得向法院聲請回復原狀。         
                              書記官  陳  慈  傳   

中　　華　　民　　國　　111 　年　　9 　　月　　13　　日

附錄本案論罪科刑法條
毒品危害防制條例第4條
製造、運輸、販賣第一級毒品者，處死刑或無期徒刑；處無期徒
刑者，得併科新臺幣3千萬元以下罰金。
製造、運輸、販賣第二級毒品者，處無期徒刑或10年以上有期徒
刑，得併科新臺幣1千5百萬元以下罰金。
製造、運輸、販賣第三級毒品者，處7年以上有期徒刑，得併科
新臺幣1千萬元以下罰金。
製造、運輸、販賣第四級毒品者，處5年以上12年以下有期徒刑
，得併科新臺幣5百萬元以下罰金。
製造、運輸、販賣專供製造或施用毒品之器具者，處1年以上7年
以下有期徒刑，得併科新臺幣1百50萬元以下罰金。
前五項之未遂犯罰之。